臺灣彰化地方法院交通事件裁定       100年度交聲字第1423號
原處分機關    交通部公路總局臺中區監理所彰化監理站
異  議  人
即受處分人    胡喬昱
上列異議人因違反道路交通管理處罰條例案件，對於交通部公路
總局臺中區監理所彰化監理站於民國100 年11月23日所為之處分
（原處分案號：彰監四字第裁64-I00000000號），聲明異議，本
院裁定如下：
    主  文
異議駁回。
    理  由
一、原處分意旨略以：異議人即受處分人胡喬昱於民國99年8 月
    22日凌晨3 時53分許，騎乘車牌號碼G28-331 號重型機車，
    行經彰化縣彰化市○○路與華山路前，因有「酒醉駕車，經
    測定酒測值為0.66MG/L」之違規，經彰化縣警察局彰化分局
    員警以彰警局交字第I00000000 號製單舉發，惟異議人同一
    酒後駕車之違規事實，業經臺灣彰化地方法院檢察署檢察官
    於99年10月27日以99年度偵字第9527號為緩起訴處分，緩起
    訴期間為一年（自99年11月23日起至100 年11月22日止），
    並應於收受緩起訴處分命令通知起三個月內，向國庫支付3
    萬元，異議人已繳清該筆3 萬元處分金，且該緩起訴處分業
    已期滿未經撤銷，惟就罰鍰不足違反道路交通管理事件統一
    裁罰基準表（下稱裁罰基準表）所訂最低額部分，爰依道路
    交通管理處罰條例第35條第1 項第1 款、第24條第1 項第2
    款等規定，裁處異議人罰鍰新臺幣（下同）1 萬5,000 元，
    吊扣重型機車駕駛執照12個月，並施以道安講習。
二、異議意旨略以：伊雖於上揭時、地酒後駕車經警查獲，但同
    一酒後駕車之事實業經臺灣彰化地方法院檢察署檢察官依職
    權為緩起訴處分確定在案，並已繳納3 萬元，基於一罪不二
    罰，請求撤銷原處分等語。
三、按汽車駕駛人，駕駛汽車經測試檢定酒精濃度超過規定標準
    者，處1 萬5 千元以上6 萬元以下罰鍰，並當場移置保管其
    車輛及吊扣其駕駛執照1 年，並應接受道路交通安全講習，
    道路交通管理處罰條例第35條第1 項第1 款、第24條第1 項
    第2 款分別定有明文。
四、經查：
  (一)如原處分意旨所稱，異議人胡喬昱確有前揭酒後騎乘機車之
    違規事實，且經檢察官為緩起訴處分，異議人業已繳清3 萬
    元之緩起訴處分金，而該緩起訴處分業已期滿未經撤銷等情
    ，為異議人所不爭執，並有卷內之舉發通知單、緩起訴處分
    書、機車駕照基本資料、臺灣高等法院被告前案紀錄表各1
    紙可證，至為明確，而堪認定。
  (二)本件異議人前開酒後駕車行為既經檢察官為緩起訴處分確定
    ，且業已繳納3 萬元之緩起訴處分金，該緩起訴處分又已期
    滿未經撤銷，原處分機關得否依道路交通管理處罰條例第35
    條第8 項之規定，裁處異議人繳納不足裁罰基準表所訂最低
    罰鍰之部分，則為本案之爭點。本院認緩起訴處分最終雖具
    有使被告免於刑事訴追之效果，與不起訴處分之效果相同，
    然該處分中有關「支付處分金」部分，已造成被告之財產減
    少或義務增加，實質上已干預人民財產權，與刑事制裁無異
    ，實質上為刑事處罰。故為貫徹「一行為不二罰」概念，本
    應無須再為行政罰鍰之裁處，惟現行道路交通管理處罰條例
    第35條第8 項之規定，係立法者考量修法前之刑法第185 條
    之3 有關刑罰規定較行政罰為輕，為免使人誤認有「喝得越
    多，罰得越輕」之不當情形，故對於酒後駕車之被告，若經
    檢察官衡量後直接起訴移送法院審理之一般刑事案件，則必
    須補足最低行政罰鍰差額以填補上述規範漏洞，故於94年12
    月28日增訂道路交通管理處罰條例第35條第8 項之規定（按
    即「汽車駕駛人，經裁判確定處以罰金低於本條例第92條第
    3 項所訂最低罰鍰基準規定者，應依本條例裁決繳納不足最
    低罰鍰之部分」），並於95年7 月1 日施行。然刑法第185
    條之3 亦於97年1 月2 日針對罰金部分做出提高上限之修正
    並經總統公布（罰金額度由3 萬元提高至15萬元），以避免
    出現刑罰低於行政罰之不合理情形，此亦為修正理由所明示
    （又於100 年11月30日修正提高為20萬元），則前述道路交
    通管理處罰條例第35條第8 項之規定是否仍有存在之必要即
    非無疑，然縱認該條文內容依現行相關規範制度設計或有適
    用上不盡妥適之情形，此仍屬刑事立法政策之範疇，並非審
    判機關所能決定，應循立法途徑解決，非可由審判機關自行
    解釋逾越法條規範之意涵而為適用。職是，檢察官為緩起訴
    處分並命捐款或支付一定金額者，依現行法令規定，解釋上
    既屬道路交通管理處罰條例第35條第8 項所規定之罰金，監
    理機關雖不得再為行政裁罰，惟若行為人所支付之緩起訴處
    分金，未達道路交通管理處罰條例第92條第3 項（註：實指
    第92條第4 項）所訂最低罰鍰基準規定者，依該條例第35條
    第8 項之規定，於緩起訴處分猶豫期間後，行為人即須補繳
    不足最低罰鍰之部分，始為適法。蓋若一方面認為行為人依
    檢察官緩起訴處分命令而為金錢給付，與受刑事處罰無異，
    依行政罰法第26條之規定，監理機關不得再行裁罰；一方面
    卻又認為該等金錢給付不屬於道路交通管理處罰條例第35條
    第8 項所定罰金，無需依該項規定補繳不足最低罰鍰部分之
    差額，理由顯有矛盾，且若緩起訴捐款金額低於最低罰鍰金
    額，亦有失公平（臺灣高等法院暨所屬法院97年法律座談會
    刑事類提案第39號研討結果亦同此意旨）。是以，異議意旨
    誤解前開條文之解釋，認為既已為緩起訴處分，即不得再依
    前述規定補罰，自有未恰。
五、綜上所述，本件異議人胡喬昱所受之緩起訴處分已因期間屆
    滿未經撤銷而實質確定，然該緩起訴處分金3 萬元尚未超過
    「違反道路交通管理事件統一裁罰基準表」所訂最低罰鍰基
    準規定，依前說明，原處分機關命異議人補繳不足額即1 萬
    5,000 元，於法並無不合，應予維持，本件異議為無理由，
    應予駁回。
六、據上論斷，應依道路交通管理處罰條例第87條第2 項、道路
    交通事件處理辦法第18條，裁定如主文。
中    華    民    國   100    年    12    月    30    日
                  交通法庭            法  官  陳德池
以上正本證明與原本無異。
如不服本裁定，應於裁定送達後五日內向本院提出抗告狀(須附
繕本 )。
中    華    民    國   100    年    12    月    30    日
                                      書記官  黃國源